【裁判字號】    98,交聲更,7
【裁判日期】    980918
【裁判案由】    交管條例聲異
【裁判全文】
臺灣板橋地方法院交通事件裁定         98年度交聲更字第7號
原處分機關  交通部公路總局臺北區監理所
異  議  人
即受處分人  甲○○
                    國民
上列異議人即受處分人因違反道路交通管理處罰條例案件，對於
交通部公路總局臺北區監理所民國97年11月14日北監自裁字裁40
-C00000000號處分聲明異議，本院於民國97年12月31日以97年度
交聲字第3155號裁定後，異議人不服，提起抗告，經臺灣高等法
院於民國98年2 月13日以98年度交抗字第215 號裁定將原裁定撤
銷，發回本院更為裁定如下：
    主      文
原處分撤銷。
甲○○汽車駕駛人轉彎時，不依標誌指示，處罰鍰新臺幣壹仟元
，並記違規點數壹點。
    理      由
一、原處分意旨略以：異議人即受處分人甲○○於民國97年9 月
    8 日晚間6 時50分許，駕駛車牌號碼9635-GE 號自用小客車
    ，行經臺北縣三重市○○路與中華路交岔路口，因「駕車行
    經有燈光號誌管制之交岔路口闖紅燈」之違規行為，經臺北
    縣政府警察局交通警察隊三重分隊員警以北縣警交字第C000
    00000 號舉發違反道路交通管理事件通知單當場舉發。嗣異
    議人不服舉發，逾越應到案期限30日內提出申訴，經原處分
    機關調查結果，仍認前開違規行為明確，乃依道路交通管理
    處罰條例第53條第1 項、第63條第1 項第3 款之規定（裁決
    書漏引第1 項第3 款），於97年11月14日以北監自裁字裁
    40-C000000 00 號裁決書對異議人裁處罰鍰新臺幣（下同）
    3,600 元，並記違規點數3 點在案。
二、本件聲明異議意旨略以：異議人於前揭時、地，駕駛車牌號
    碼9635-GE 號自用小客車，沿臺北縣三重市○○路由西往東
    方向行駛，行經臺北縣三重市○○路與中華路交岔路口，係
    於該路口之交通號誌為直行箭頭綠燈時，直行穿越停止線，
    停等於中華路口，嗣中華路南北向號誌轉為綠燈時，始左轉
    中山路由東往西方向行駛。其並未紅燈迴轉，爰依法聲明異
    議，請求撤銷原處分。
三、按汽車行駛至交岔路口，其行進、轉彎應遵守燈光號誌或交
    通指揮人員之指揮，道路交通安全規則第102 條第1 項第1
    款已有明文。次按汽車駕駛人轉彎時，不依標誌、標線、號
    誌指示者，處新臺幣600 元以上1800元以下罰鍰，並記違規
    點數1 點，道路交通管理處罰條例第48條第1 項第2 款、第
    63條第1項第1 款分別定有明文。
四、經查：
（一）異議人甲○○於民國97年9 月8 日晚間6 時50分許，駕駛
      車牌號碼9635-GE 號自用小客車，行經臺北縣三重市○○
      路與中華路交岔路口，經臺北縣政府警察局交通警察隊三
      重分隊員警認其有紅燈迴轉之違規行為，遂以北縣警交字
      第C00000000 號舉發違反道路交通管理事件通知單當場舉
      發等情，已據證人即舉發警員乙○○到庭結證甚詳（詳本
      院卷第9 頁反面至第10頁正面），並有臺北縣政府警察局
      97年9 月8 日北縣警交字第C00000000 號舉發違反道路交
      通管理事件通知單1 紙、臺北縣政府警察局三重分局97年
      10月20日函1 紙、現場相片1 張及現場圖1 份在卷可查（
      詳本院97年度交聲字第3155號交通事件卷宗第11頁、第15
      頁、本院卷第14、15頁），應可認定。
（二）次按車輛面對圓形紅燈時，仍逕予穿越路口至銜接路段，
      含左轉、直行、迴轉及右轉（依箭頭綠燈允許行駛者除外
      ）即視為闖紅燈之行為，此據交通部82年4 月22日交路字
      第009811號函釋甚明。又查有關路口起算，於劃設有停止
      線而有燈光號誌兩種設施之交岔路口，應自停止線起算，
      此經交通部67年5 月18日交路（67）字第05341 號函釋甚
      詳。經查，臺北縣三重市○○路與中華路交岔路口劃設有
      停止線，並設有燈光號誌兩種設施乙情，有現場圖1 紙及
      現場相片2 張在卷為憑（詳本院卷第14頁、第34頁、第37
      頁），則該路口應自停止線起算。是本件異議人有無闖紅
      燈之違規行為，應視其是否駕駛車輛面對圓形紅燈，仍逕
      予穿越停止線而穿越路口至銜接路段。經查，本件異議人
      行經該交岔路口之前進路線及交通號誌所顯示之時相，已
      據證人乙○○到庭結證稱：當日其在臺北縣三重市○○路
      與中華路之交岔路口附近，即中山路東往西方向路段執行
      取締交通違規勤務，該地點可以清楚觀測上開路口之燈光
      號誌，異議人係於中山路西往東方向之燈光號誌為綠燈時
      ，穿越停止線，在停止線與行人穿越道中間停等，嗣中山
      路方向之燈光號誌轉換為紅燈，始迴轉至中山路東往西方
      向等語甚詳（詳本院卷第9 頁反面至第10頁正面），並有
      該交岔路口之交通號誌時相變換相片9 張、變換圖1 紙、
      臺北縣政府警察局三重分局98年8 月6 日函暨警員乙○○
      之報告、道路現場圖、號誌時相表各1 紙、現場相片5 張
      在卷為憑（詳本院97年度交聲字第3155號交通事件卷宗第
      6 至10頁、本院卷第12頁、第29至37頁）。又異議人於本
      院訊問時，亦不否認其於中山路西往東方向之燈光號誌為
      直行箭頭綠燈時，穿越停止線，停等於中華路口，因中山
      路東往西方向車多，其無法左轉，俟中華路方向之燈光號
      誌轉換為綠燈後，始左轉中華路再左轉中山路（東往西）
      等情不諱（詳本院卷第9 頁）。則異議人於中山路西往東
      方向之燈光號誌為直行箭頭綠燈時，沿中山路由西往東方
      向前進，穿越中山路停止線，停等於停止線與行人穿越道
      之間，待中山路方向之燈光號誌轉為紅燈時，左轉中華路
      ，再左轉中山路東往西方向等情，應堪認定。從而，異議
      人並非於中山路（西往東）方向之燈光號誌已轉換為紅燈
      後，始穿越停止線而伸入路口範圍，揆諸前開說明，自非
      闖紅燈之行為。
（三）末按道路交通管理處罰條例規定「闖紅燈」與「汽車駕駛
      人轉彎時，不依標誌、標線、號誌指示」之區別乙節，查
      有關違反道路交通管理事件應依具體違規事實認定並依適
      當規定舉發處罰，如其違規行為或態樣於道路交通管理處
      罰條例特別定有明文者，當依法定明文規定處罰（如闖紅
      燈違規行為者），至於如非屬條例明文列舉之規定而違反
      相關標誌、標線或號誌管制者，則有「不依標誌、標線、
      號誌指示」處罰規定之適用，亦經交通部98年2 月16 日
      交路字第0980019528號函釋明確。再者，臺北縣三重市○
      ○路與中華路之交岔路口設有多時相行車管制號誌，並針
      對左轉車輛設置有左轉箭頭綠燈乙情，亦有現場號誌相片
      1 張在卷可查（詳本院97年度交聲字第3155號交通事件卷
      宗第6 頁下方）。又箭頭綠燈表示僅准許車輛依箭頭指示
      之方向行駛，道路交通標誌標線號誌設置規則第206 條第
      2 款第1 目訂有明文。從而，異議人行經該路段，應依該
      多時相行車管制號誌指示，僅於顯示左轉箭頭綠燈時，始
      能穿越停止線左轉中華路，此亦經證人乙○○到庭陳述甚
      詳（詳本院卷第10頁正面）。經查，異議人無視上開多時
      相行車管制號誌並未顯示左轉箭頭綠燈，恣意穿越停止線
      ，停等於停止線與行人穿越道中間，俟該燈光號誌轉換為
      紅燈後，始左轉中華路，再左轉中山路（東往西方向），
      業如前述。則異議人駕駛車輛轉彎時，不依交通標誌之指
      示甚明，揆諸前開說明，應有道路交通管理處罰條例第48
      條第1 項第2 款規定之適用。
五、綜上，原處分機關未予詳查，遽以異議人闖紅燈為由，裁處
    罰鍰3,600 元，並記違規點數3 點，認事用法均有未洽。從
    而異議人之異議雖無理由，惟原處分既有前揭瑕疵而無可維
    持，即應由本院撤銷原處分。又異議人於上開時、地確有汽
    車駕駛人轉彎時，不依標誌、標線、號誌指示之違規事實，
    已如前述。又異議人係於97年9 月27日付郵寄發申訴書至原
    處分機關，有交通部公路總局臺北區監理所97年10月6 日函
    、98年7 月28日函各1 份在卷可資佐證（詳本院卷第22頁、
    第27頁）。是本件異議人已逾越舉發通知單所載應到案期限
    30日內提出申訴，爰依道路交通管理處罰條例第48條第1 項
    第2 款及違反道路交通管理事件統一裁罰基準表規定，自為
    裁罰如主文第2 項所示，用期適法。
六、據上論斷，應依道路交通案件處理辦法第20條前段，裁定如
    主文。
中    華    民    國    98    年    9     月    18    日
                    交通法庭    法  官  謝梨敏
以上正本證明與原本無異。
如不服本裁定應於送達後5 日內向本院提出抗告狀。
                                書記官  翁子婷
中    華    民    國    98    年    9     月    18    日


司法院資訊處製作；財團法人民間司法改革基金會備份。
